臺北高等行政法院判決　　　　　　　　　　　　　　九十二年度訴字第三八七九號
　　　　　　　　　　　　　　　.
　　原　　　告　甲○○
　　訴訟代理人　戊○○
　　被　　　告　國防部
　　代　表　人　乙○（部長）
　　訴訟代理人　丁○○
　　　　　　　　丙○○
右當事人間因有關國防事務事件，原告不服國防部中華民國九十二年六月十八日九十
二年決字第○六七號訴願決定，提起行政訴訟。本院判決如左：
　　主  文
訴願決定撤銷。
訴訟費用由被告負擔。
　　事  實
一、事實概要：
    原告甲○○以渠於就讀國立臺灣大學電機工程研究所期間，參加民國（下同）八
    十六年度預備軍官考選，以總分二二四分達第一梯次通訊官錄取標準，惟因欠缺
    大專集訓成績，遭註銷錄取資格。原告於八十八年一月三日以大專預備軍官選訓
    服役實施辦法第六條初選合格標準中已刪除大專集訓成績項目為由，請求前國防
    部大專預備軍官複選委員會（已改制為大專程度義務役預備軍官預備士官考選委
    員會），補錄取為預備軍官，而不服該委員會八十八年十一月二十六日（八八）
    易晨字第二八八三四號書函（下稱原處分）否准所請之處分，提起訴願、再訴願
    ，遞遭駁回，乃提起行政訴訟，經本院八十九年度訴字第三一二六號判決，認國
    防部大專預備軍官複選委員會無單獨之組織法、無獨立之人員編制及預算，又無
    印信，本身並無當事人能力，自無權就原告請求作成准否之處分，爰將再訴願及
    訴願決定均撤銷，發回被告國防部另為適當之決定。原告仍不服提起上訴，經最
    高行政法院以九十二年度裁字第一二八號裁定上訴駁回，全案經本院於九十二年
    三月十七日以（九二）院百地股八九訴○三一二六字第○五七四○號函移送被告
    依法另為適法決定。嗣被告仍為訴願駁回之決定，原告不服，遂提起行政訴訟。
二、兩造聲明：
　(一)原告聲明：
    1.訴願決定及原處分均撤銷。
    2.被告應作成補錄原告為義務役預備軍官之行政處分。
    3.訴訟費用由被告負擔。
　(二)被告聲明：
    1.原告之訴駁回。
    2.訴訟費用由原告負擔。
三、兩造之爭點：
　(一)原告主張之理由：
    原告於八十六年尚在唸研究時，參加大專預備軍官考選，取得總分二二四分並達
    到第一梯次通訊官之錄取標準，且依被告（八七）易晨字一四○九一號亦認為原
    告得於補正大專訓成績即可補錄取為義務役預備軍官。依國防部（八八）鐸錮字
    第一七一五七號、內政部台（八八）內中役字第八八八○五○五號及教育部台（
    八八）軍字第八八一二七七六一號函，大專預備軍官選訓服役實施辦法第六條修
    正條文第六條「各大專院校應組成大專預備軍官初選委員會，就應屆畢業生所填
    報之志願申請進行審查，其初選合格標準規定如左：一、體格：乙等體位以上。
    二、在校操行成績：總平均八十分以上。三、在校軍訓成績：總平均七十分以上
    。」已經刪除初選合格標準：大專集訓成績總平均七十五分以上。原告遂立即以
    法律變更為由提出新的申請案。按原告已經取得有效的及格成績，依新的法律原
    告已經完全達到錄取大專預備軍官的所有要件，被告逕自取消原告預備軍官之資
    格，並要求原告若要當預備軍官須再重考，並無理由。
  (二)被告主張之理由：
    原告當初只是達到錄取標準，依當時法律規定，原告仍須參加大專受訓始能錄取
    ，被告亦有通知原告應參加受訓；惟原告遲不參加，直至八十八年廢止大專受訓
    制度後，才又主張依新法規定毋庸參加大專受訓，而要求回復補錄取為預備軍官
    資格，並提起本訴。又原告曾對被告所屬大專程度義務役預備軍官預備士官考選
    委員會八十八年四月三十日（八八）易晨字第八三九二號書函不服，所提起之行
    政訴訟，業經最高行政法院九十一年度判字第一一四三號判決駁回確定；而本案
    之原處分與預官複選會八十八年四月三十日（八八）易晨字第八三九二號書函內
    容，均係被告否准原告申請錄取為義務役預官所為之處分，且原告對被告所屬預
    官複選會八十八年四月三十日（八八）易晨字第八三九二書函提起行政訴訟中，
    亦請求補錄取其義務役預官資格，是以，原告所提前後二訴之法律關係（權利主
    張）係屬同一，其訴訟標的相同，則本訴之訴訟標的既為前確定判決效力所及，
    原告即不得更行起訴，是本件自應以裁定駁回。縱認原處分係另行針對修訂後之
    「大專預備軍官選訓服役實施辦法」第六條（已刪除初選合格標準：大專學生集
    訓成績總平均七十五分以上乙項），而申請補錄取其預官資格之請求；惟原告此
    一主張，亦經最高行政法院九十一年度判字第一一四三號判決於理由中肯認：「
    預官複選會八十八年十一月二十日（八八）易晨字第二八八三四號書函復原告依
    八十八年新修訂『大專預備軍官選訓服役實施辦法』第六條（已刪除初選合格標
    準：大專學生集訓成績總平均七十五分以上乙項），申請補錄取八十六年考選『
    通信』官科義務役預官資格乙節時，除復以基於法不溯及既往原則，不合辦理補
    錄取外；並告知請於博士班畢業之年，再依志願甄選訓為義務役預備軍官等情，
    益無侵害原告考試權之可言。」益徵原處分並無違誤。
　　理  由
一、原告起訴時，被告之代表人為湯耀明，嗣於訴訟中變更為乙○，茲據新任代表人
    具狀聲明承受訴訟，核無不合，應予准許。
二、按「原行政處分機關之認定，以實施行政處分時之名義為準。但上級機關本於法
    定職權所為之行政處分，交由下級機關執行者，以該上級機關為原行政處分機關
    」，為訴願法第十三條所明定。又「訴願之管轄如左：．．．七、不服中央各部
    、會、行、處、局、署之行政處分者，向主管院提起訴願。」，訴願法第四條第
    七款定有明文。
三、查本件為前國防部大專預備軍官複選委員會以原處分否准原告所請，惟因前大專
    預備軍官複選委員會為國防部之內部單位，其所為之意思表示，視同國防部之行
    政處分。是原告不服原處分，應以國防部為原處分機關，向行政院提起訴願。惟
    本件卻逕由被告即國防部作成九十二年六月十八日九十二年決字第○六七號訴願
    駁回之決定，依首揭說明係屬訴願管轄錯誤，原告起訴雖未指摘及此，然此係屬
    應由法院依職權調查之事項，應將訴願決定予以撤銷，回復原告提起訴願原狀，
    由有管轄權之訴願機關即行政院以主管院地位另為適法之決定。又本件既係依上
    述理由而為判決，有關原告本件課予義務訴訟聲明及實體上爭執已無另為裁判之
    必要，併予敘明。
據上論結，本件原告之訴為有理由，爰依行政訴訟法第九十八條第三項前段，判決如
主文。
中　　　華　　　民　　　國　　九十三　　年　　　六　　　月　　 三十 　　日
                 臺 北 高 等 行 政 法 院   第 四 庭
                                    審 判 長 法  官　王立杰
                                             法  官　王碧芳
                                             法  官　胡方新
右為正本係照原本作成。
如不服本判決，應於送達後二十日內，向本院提出上訴狀並表明上訴理由，如於本判
決宣示後送達前提起上訴者，應於判決送達後二十日內補提上訴理由書（須按他造人
數附繕本）。
中　　　華　　　民　　　國　　九十三　　年　　　六　　　月　　 三十 　　日
                                             書記官  陳幸潔
